臺灣臺北地方法院民事裁定
111年度訴字第4363號
原      告  花旗(台灣)商業銀行股份有限公司


法定代理人  莫兆鴻  
訴訟代理人  陳正欽  
被      告  財政部國有財產署南區分署(即魏玉良之遺產管理
            人)      
法定代理人  黃莉莉  
訴訟代理人  李玉敏  


上列當事人間給付簽帳卡消費款等事件本院裁定如下：
    主  文
本件移送臺灣嘉義地方法院。
    理  由
一、按當事人得以合意定第一審管轄法院；第24條之合意管轄，
    如當事人之一造為法人或商人，依其預定用於同類契約之條
    款而成立，按其情形顯失公平者，他造於為本案之言詞辯論
    前，得聲請移送於其管轄法院，民事訴訟法第24條第1項前
    段、第28條第2項前段分別定有明文。考其立法意旨，在於
    當事人之一造為法人或商人時，通常佔有經濟上之強勢地位
    ，如因契約涉訟而須赴被告之住、居所地應訴，無論在組織
    及人員編制上，均尚難稱有重大不便。如法人或商人以預定
    用於同類契約之債務履行地或合意管轄條款，與非法人或商
    人之他造訂立契約時，他造就此類條款表面上雖有締約與否
    之自由，實際上幾無磋商或變更之餘地。則一旦因該契約涉
    訟，他造即必須遠赴法人或商人以定型化契約所預定之法院
    應訴，在考量應訴之不便，且多所勞費等程式上不利益之情
    況下，經濟上弱勢者往往被迫放棄應訴之機會，如此不僅顯
    失公平，並某程度侵害經濟上弱勢者在憲法上所保障之訴訟
    權，於是特別明文排除合意管轄規定之適用。是以，定型化
    契約當事人因此爭執涉訟時，如法人或商人據此向合意管轄
    法院起訴，在不影響當事人程式利益及浪費訴訟資源之情況
    下，非法人或商人之他造於為本案之言詞辯論前，得聲請移
    送於其管轄法院。因此，在無其他特別審判籍管轄法院之適
    用時，法院受理此種移轉管轄之聲請，自應依民事訴訟法第
    1條「以原就被」原則定管轄法院。
二、經查，兩造簽立之花旗銀行信用卡約定條款第28條、滿福貸
    個人信用貸款約定書第23條，均約定以本院為第一審管轄法
    院，原告爰向本院提起本件訴訟。惟前開約定係銀行為與不
    特定多數人所成立之契約關係而制訂之定型化契約，惟本件
    被告為魏玉良之遺產管理人，而魏玉良與原告簽約時及死亡
    前，其住所地係在嘉義市，有被告戶籍謄本及公示催告公告
    在卷可稽。且魏玉良生前於民國107年12月15日填具之信用
    卡申請書（見本院卷第25頁），亦載明其帳單地址為其工作
    地即嘉義市，顯見魏玉良締約後之債務履行地及日常生活作
    息地，仍在嘉義市；另魏玉良死亡後拋棄繼承及選任遺產管
    理人事件，係由臺灣嘉義地方法院（下稱嘉義地院）處理，
    則其遺產管理地主要亦在嘉義市，是因契約紛爭涉訟時，自
    以在該處應訴對被告最為便利。本院衡酌被告倘須受原告單
    方所擬定條款之約束，將為本件訟爭金額，遠赴有相當路程
    距離之本院應訴，顯須耗費相當之勞力、時間及費用，甚或
    因程序上之不利益而放棄應訴之機會，相較於原告在全國各
    地均設有營業所，縱至魏玉良生前住居所所在地法院應訴亦
    非過於不利，且被告亦有聲請移轉至嘉義地院管轄（見本院
    卷第93至95頁）等情，認原告以事先擬定之定型化契約條款
    約定本院為管轄法院，已屬顯失公平，揆諸前揭規定及說明
    所示，本件即應排除合意管轄法院規定之適用。是參酌魏玉
    良死亡時之住所地、遺產管理地均在嘉義市，被告於本案言
    詞辯論前聲請移送於嘉義地院，核與民事訴訟法第28條第2
    項規定相符，應予准許。
三、依首開法條裁定如主文。
中　　華　　民　　國　　111 　年　　9 　　月　　26　　日
                        民事第七庭    法　官　蔡政哲
以上正本係照原本作成。
如不服本裁定應於送達後10日內向本院提出抗告狀，並繳納抗告
費新臺幣1,000元。　　　　　　　　　
中　　華　　民　　國　　111 　年　　9 　　月　　26　　日
                                      書記官  周儀婷